臺灣高雄地方法院民事判決　　　　　 100年度勞簡上字第20號
上　訴　人　金氏科訊股份有限公司
法定代理人　金聰字
訴訟代理人　蔡阿碧
被上訴人　　廖逢鈞
上當事人間請求給付資遣費等事件，上訴人對於民國100年6月7
日本院鳳山勞工法庭100 年度鳳勞簡字第1 號第一審簡易判決提
起上訴，經本院於100年10月7日言詞辯論終結，判決如下：
    主      文
上訴駁回。
第二審訴訟費用由上訴人負擔。
    事實及理由
一、被上訴人起訴主張：伊自民國93年8 月23日受僱於上訴人擔
    任經理乙職（下稱系爭契約），根據伊於96年間之薪資，上
    訴人就伊勞工退休金及勞工保險暨就業保險之申報投保薪資
    應為新台幣（下同）42,000元，詎上訴人以多報少，僅以31
    ,800元為伊投保，顯已違反相關勞工法令，伊乃於99年2 月
    11日依勞動基準法第14條第1 項第6 款通知上訴人終止系爭
    契約，而伊於離職前之平均工資為39,834元，是上訴人應給
    付伊資遣費129,461 元，並應就短報投保薪資致伊所受提撥
    勞工退休金差額21,420元、勞工保險家屬死亡給付差額30,6
    00元、就業保險失業給付差額48,240元等損害予以賠償，爰
    依勞動基準法、勞工保險條例、就業保險法之規定，聲明求
    為判令：上訴人應給付229,721 元及自起訴狀繕本送達翌日
    即99年10月12日起至清償日止按週年利率百分之五計算之利
    息。
二、上訴人則以：伊誤將職務津貼視為非經常性給與而未列入投
    保薪資金額，雖有不慎，然違法情節並非重大，被上訴人逕
    予終止系爭契約顯屬權利濫用。又被上訴人自96年5 月間經
    勞工保險局核付家屬死亡給付時，即已知悉伊之投保薪資金
    額，其於99年2 月11日終止系爭契約顯已逾30日之期間，自
    非合法，爰聲明求為判決被上訴人之訴駁回。
三、原審審理結果，認被上訴人請求資遣費129,461 元、勞工保
    險家屬死亡給付差額34,800元、就業保險失業給付差額48,2
    40元部分為有理由，請求給付提撥勞工退休金差額21,420元
    部分為無理由，判決上訴人應給付208,301 元及其遲延利息
    予被上訴人。上訴人不服提起上訴，除援用原審主張及陳述
    外，並補充：被上訴人擔任伊公司經理，屬高階職務，對伊
    人事管理、薪資發放及職務津貼之計算方式已甚熟悉，伊每
    月薪資條亦已載明發放及投保金額，竟均未曾異議，而遲至
    99年2 月11日始終止系爭契約，顯係不滿伊於99年1 月間調
    整職務之舉動，且已逾法定30日之期間而不得為之，並於本
    院聲明：(一)、原判決不利於上訴人之部分廢棄；(二)、上開廢
    棄部分被上訴人在第一審之訴駁回。被上訴人除援用原審之
    主張外，另補陳：伊自93年8 月間任職後，上訴人即將職務
    加給歸為獎金，而不列入薪資金額投保，伊因不諳勞動法令
    ，實不知上訴人此舉已違反相關法令，迨伊於99年1 月中旬
    至勞工保險局詢問結果，始得知上訴人確已侵害其權益，故
    伊於99年2 月5 日寄發存證信函通知上訴人終止系爭勞動契
    約，並無逾越法定期間，上訴人之上訴均無理由，爰聲明求
    為判決上訴駁回。
四、兩造不爭執事項：
  (一)、被上訴人離職前之平均工資為39,834元。
  (二)、被上訴人於96年間應申報之勞保投保薪資金額為42,000元
      ，惟上訴人實際僅以31,800元申報。
  (三)、若上訴人終止系爭契約為合法，上訴人應給付之資遣費為
      129,461 元。
  (四)、被上訴人因上訴人短報投保薪資，致其於96年間受有勞工
      保險家屬死亡給付30,600元之差額損害。
  (五)、被上訴人因上訴人短報投保薪資，致其申領就業保險失業
      給付受有48,240元之差額損害。
五、本院得心證之理由：
  (一)、按僱傭契約與以提供勞務為手段之委任契約之主要區別，
      在於人格上、經濟上及組織上從屬性之有無，應本於雙方
      間實質上權義之變動、獨立性之有無等判定其契約關係，
      受僱人在雇主企業組織內，服從雇主權威，其營業勞動從
      屬於他人，並與同僚間居於分工合作狀態等項特徵，與委
      任契約之受委任人，具有獨立之裁量權者迥然不同，不能
      僅因職稱、行政登記事項，及職務升遷而有相對不同之任
      務、薪資，即當然謂委任關係，仍應審酌是否具有人格、
      經濟及組織上從屬性為是。本件被上訴人雖自93年間起擔
      任上訴人品保部經理乙職，惟其工作內容僅為履約及驗收
      事項，並無直接與業主簽約之權限等情，此業為上訴人所
      不爭執（見本院卷第34頁），是被上訴人於工作事務之處
      理仍係受上訴人之指揮監督而無獨立裁量決定之權，參以
      被上訴人每月薪資僅3 、4 萬元，與一般專業經理人之報
      酬亦非相當，故雖其職稱為經理，其勞動仍從屬於上訴人
      ，故堪認兩造間確屬僱傭關係無誤。
  (二)、按「有左列情形之一者，勞工得不經預告終止契約：六、
      雇主違反勞動契約或勞工法令，致有損害勞工權益之虞者
      」，勞動基準法第14條第1 項第6 款訂有明文。又「雇主
      每月負擔之勞工退休金提繳率，不得低於勞工每月工資百
      分之六」、「投保單位違反本條例規定，將投保薪資金額
      以多報少或以少報多者，自事實發生之日起，按其短報或
      多報之保險費金額，處四倍罰鍰，並追繳其溢領給付金額
      。勞工因此所受損失，應由投保單位賠償之」、「投保單
      位違反本法規定，將投保薪資金額以多報少或以少報多者
      ，自事實發生之日起，按其短報或多報之保險費金額，處
      四倍罰鍰，其溢領之給付金額，經保險人通知限期返還，
      屆期未返還者，依法移送強制執行，並追繳其溢領之給付
      金額。勞工因此所受損失，應由投保單位賠償之」，勞工
      退休金條例第14條第1 項、勞工保險條例第72條第3 項、
      就業保險法第38條第3 項亦分別明定。本件上訴人就被上
      訴人勞工退休金及勞工保險暨就業保險，本應以42,000元
      之薪資投保，惟其於96年間僅以31,800元之薪資為被上訴
      人投保（99年間實際申報投保薪資金額則為34,800元），
      顯已違反上開勞工退休金條例第14條第1 項、勞工保險條
      例第72條第3 項、就業保險法第38條第3 項等規定，並分
      別致被上訴人於請領勞工保險家屬死亡給付、就業保險失
      業給付時，分別受有30,600元、48,240元之差額損害，是
      上訴人確已違反相關勞工法令，並致有損害被上訴人勞工
      權益，被上訴人應得依勞動基準法第14條第1 項第6 款之
      規定，不經預告終止系爭契約。
  (三)、次按「勞工依前項第1 款、第6 款規定終止契約者，應自
      知悉其情形之日起，30日內為之」，同法第14條第2 項亦
      有明文，而該項規定所謂之「知悉」，應指知悉雇主就契
      約或法令有違反之情事，而非僅指知悉雇主之行為，合先
      敘明。本件上訴人固以被上訴人每月薪資條內均已明列提
      繳勞退金之金額，且被上訴人於96年間曾向勞工保險局申
      請家屬死亡給付，亦經勞工保險局於回覆之函文中明載其
      投保金額，其於知悉上訴人短報投保金額後已逾30日，自
      不得終止系爭契約云云。惟觀之上訴人每月所提供之薪資
      條內容（見原審卷第101 頁），其於「雇主提撥退休金」
      乙欄僅列提撥總額，並未標示計算基礎，一般勞工尚難憑
      此推知雇主原始之投保金額為若干，而勞工保險局固曾於
      96年5 月4 日以保給核字第096052033811號函通知被上訴
      人核發之家屬死亡給付金額，並載明係按家屬死亡當月起
      前6 個月之平均月投保薪資31,800元計算等語（見原審卷
      第116 頁），惟上訴人就其每月所發給被上訴人之款項，
      既分列有本薪、津貼、獎金、加給、膳雜費等諸多名目，
      此有前開薪資條在卷可佐，則以一般不諳勞動法令之勞工
      ，實難辨識各項給付是否均屬經常性之給與及是否均應列
      入工資計算，故亦難僅憑上開函文，即得推認被上訴人已
      知悉上訴人於為其辦理勞工退休金及勞工保險暨就業保險
      時，就其薪資係以多報少而有違反法令之情事，是此部分
      自無從為上訴人有利之認定。本件被上訴人主張其係於99
      年1 月21日始向勞工保險局調閱相關資料時始知悉被告將
      其勞工退休金（及勞工保險暨就業保險）之投保薪資金額
      以多報少乙節，業據其提出終止契約存證信函及勞資爭議
      調解委員會會議記錄（見原審卷第8 至10頁）為證，而上
      訴人復未能舉證被上訴人於之前即已知悉其違法情事，則
      被上訴人於同年2 月11日依勞動基準法第14條第1 項第6
      款終止系爭契約，應屬合法有效。
  (四)、按「第17條規定於本條終止契約準用之」，勞動基準法第
      14條第4 項亦有明文。本件被上訴人因上訴人違反相關勞
      工法令而得終止系爭契約已如前述，是被上訴人依勞動基
      準法第14條第4 項之規定請求上訴人給付資遣費129,461
      元，自屬有據；又上訴人將被上訴人勞工保險之投保薪資
      金額以多報少，致被上訴人受有勞工保險家屬死亡給付差
      額30,600元、就業保險失業給付差額48,240元之損失均如
      前述，則被上訴人依勞工保險條例第72條第3 項、就業保
      險法第38條第3 項之規定，分別請求上訴人賠償30,600元
      、48,240元，亦有理由，應予准許。
六、綜上所述，被上訴人請求上訴人給付208,301 元（計算式：
    129,461 元＋30,600元＋48,240元＝208,301 元），及自起
    訴狀繕本送達翌日即99年10月12日起至清償日止按週年利率
    百分之五計算之利息，為有理由，應予准許。是以原審就上
    開部分判決被上訴人勝訴，並依職權為假執行之宣告，其認
    事用法均無違誤。上訴意旨指摘原判決不當，求予廢棄改判
    ，為無理由，應予駁回。
七、據上論結：本件上訴為無理由，依民事訴訟法第436 條之1
    第3 項、第449 條第1 項、第78條，判決如主文。
中    華    民    國   100    年    10    月    21    日
                勞工法庭審判長法  官  劉  定  安
                              法  官  賴  文  姍
                              法  官  謝  雨  真
正本係照原本作成。
本判決不得上訴。
中    華    民    國   100    年    10    月    21    日
                              書記官  解  景  惠